【裁判字號】    98,交上易,24
【裁判日期】    980505
【裁判案由】    過失傷害
【裁判全文】
臺灣高等法院刑事判決                98年度交上易字第24號
上  訴  人  臺灣板橋地方法院檢察署檢察官
被      告  丙○○
選任辯護人  林慈發  律師
上列上訴人因被告業務過失重傷案件，不服臺灣板橋地方法院97
年度交易字第352號，中華民國97年12月19日第一審判決（起訴
案號：臺灣板橋地方法院檢察署96年度偵字第27368號），提起
上訴，本院判決如下：
    主  文
原判決撤銷。
丙○○從事業務之人，因業務上之過失傷害人致重傷，處有期徒
刑月，如易科罰金，以新臺幣壹仟元折算壹日。
    事  實
一、丙○○為臺北縣板橋市公所所僱用，駕駛市公所之資源回收
    車之司機，為從事業務之人，於民國96年7月16日上午，駕
    駛車號4876-MR號自小貨車，沿臺北縣板橋市○○路往新海
    橋方向行駛，於同日8時45分許，行經環河路湳興里50之2號
    燈桿旁，適乙○○騎乘車號NT6-882號重機車，同向行駛於
    同路段外側，丙○○應注意兩車併行之間隔，並隨時採取必
    要之安全措施，亦無不能注意情形，而疏未注意兩車併行之
    安全間隔，並隨時採取必要之安全措施，即駕車超越乙○○
    騎乘之重機車，致丙○○所駕自小貨車與乙○○騎乘之重機
    車有輕微之擦撞，而使乙○○騎乘之重機車搖晃不穩，致乙○○騎乘之重機車前車頭撞擊丙○○右後車身，乙○○因此
    倒地，並受有外傷性腦部蜿蛛膜下腔出血併水腦症之傷害，
    而於身體及健康，有重大不治及難治之傷害。丙○○在未被
    有偵查職權之公務員發覺其為犯人前，向前來處理事故之警
    員劉隆益坦承肇事而接受裁判。
二、案經檢察官指定乙○○之女甲○○代行告訴及臺北縣政府警
    察局板橋分局報告臺灣板橋地方法院檢察署檢察官偵查起訴
    。
    理  由
一、訊據被告丙○○否認有前揭事實之犯行，辯稱：被害人是什
    麼原因倒下去的，我不知道云云；然查被告於警詢時稱：肇
    事前，我車沿環河路由縣民大道往新海橋方向直行，縣民大
    道與環河路（華東路口）是屬於一段斜坡路段，當我由斜坡
    進入平面路段時，即由後照鏡看到對造的機車在我右後方，
    當時機車一直向我車靠過來，我見狀亦車子向左側靠，但至
    肇事地點時，兩車依然發生碰撞，機車的左後照鏡和我車的
    右後車角發生碰（撞），我的車是自己移到路旁，對造機車
    因為壓到傷者的腳，我有將機車扶起（96年偵字第27368號
    卷第4頁），於檢察官偵查時亦稱當時我的車是在縣民大道
    往新海橋方向，縣民大道有一個下坡，我從右後照鏡有看見
    被害人的機車，我一開始下坡時，有看見他在前方騎車，後
    來因為我開車可能比機車快，之後再從後照鏡看見被害人時
    ，他的機車已經是倒在地上（96年偵字第27368號卷第52頁
    ）。於原審亦稱：當天我和戊○○是要出去執行回收廚餘的
    公務，戊○○坐在我右手邊，被害人原本騎在我前面，後來
    我有超過被害人的機車，小貨車與機車的距離大約37公分，
    我的車速大約40公里，我在超過被害人機車，已經開到他前
    面時，我有轉頭看右側後視鏡，我看到被害人的機車已經倒
    在後方（原審卷第29頁）。再證人即被告同車之助手戊○○
    於警詢時亦證稱我所乘坐之車輛沿環河路往新海橋方向行駛
    ，我見對方車輛行駛在我乘坐車輛右側車門位置，且左右偏
    移，並一直向我車靠近，隨後丙○○即告知我說，對方車輛
    與我車碰撞了，即停車，路過騎士叫我們將車移到路旁（96
    年偵字第27368號卷第9頁）。於檢察官偵查時亦證稱當時我
    坐在車子的副駕駛座，我有看見機車從右邊至左邊靠近，在
    我們經過那一輛機車時，我覺得該機車有左右搖晃的情況，
    我有告訴洪小姐（指被告），說有機車靠過來，你有無看見
    ，洪小姐說有，我在尚未經過機車時，我就覺得該機車有不
    穩的情況，後來經過機車過了一段時間，洪小姐說後面有一
    輛機車倒在地上，我才知道發生車禍，應該是經過那一輛機
    車後，那一輛機車就倒地（96年偵字第27368號卷第53頁）
    。於原審亦證稱一開始機車是在我們前面，看起來機車騎得
    搖搖晃晃，後來自小貨車從機車的左邊超過機車，超過時的
    車速我感覺不到40公里，之後被告就告訴我說後面機車倒下
    ，在超車時，我只有提醒被告這輛機車搖搖晃晃（原審卷第
    56 頁、第57頁），顯然當時只有被告所駕之車輛與被害人
    所乘騎之機車發生接觸，且係被告之車較快因超車沒有保持
    安全間隔而引起本件之車禍，足見被告所駕駛之前揭車輛與
    被害人乙○○所騎乘之前揭機車於前揭之路段有發生擦碰撞
    之情事，又就卷內之照片觀之，被告所駕前揭車輛後面之右
    車斗有刮擦之痕跡，是擠壓所造成白漆的脫落，車斗下方有
    一鐵條，與被害人前擋板下方塑膠塊撞擊破碎有關連，被害
    人騎乘之車前擋板有遭受撞及破碎的痕跡，是機車撞擊其他
    物體所造成等，亦有鑑定證人丁○○證述在卷（原審卷第51
    頁），並有相關之相片在卷可稽。再依道路交通事故現場圖
    所示，被害人機車之刮地痕係由內往外延伸及散落物之地點
    ，以及證人戊○○於原審證稱被害人係倒於502燈桿旁的馬
    路邊等（原審卷第57頁），顯然被告於超車時有擠壓逼迫被
    害人之車，而未保持安全之間隔距離，並參酌被告於警詢時
    所述之至肇事地點時，兩車依然發生碰撞，機車的左後照鏡
    和我車的右後車角發生碰（撞）等，及證人即被告同車之助
    手戊○○於警詢時證稱之隨後丙○○即告知我說，對方車輛
    與我車碰撞了等，可見被告所駕駛之前揭車輛與被害人乙○○所騎乘之前揭機車於前揭之路段有發生擦碰撞之情事。按
    汽車行駛時，駕駛人應注意車前狀況及兩車併行之間隔，並
    隨時採取必要之安全措施，道路交通安全規則第94條第3項
    定有明文，被告駕駛前揭之車輛經過前揭之路段使用道路，
    對於上開規定應注意遵守，應負起其注意之義務，而依當時
    情形，天候晴朗，日間有自然光線，路面乾燥、無缺陷、道
    路無障礙物，視距良好，並無不能注意之情形，有道路交通
    事故調查報告表在卷可憑，竟疏未注意前開規定，駕駛前揭
    之車輛經過前揭肇事路段，竟未注意超車須自同行被害人騎
    乘之機車左側並保持安全之間隔，致生本件車禍，被告就本
    件事故之發生有過失甚為明確，本件因被告之車輛已移動，
    肇事現場已破壞，又無被害人之筆錄，致無從鑑定，有臺灣
    省台北縣車輛行車事故鑑定委員會函可稽，惟此不影響本件
    被告過失之認定。又被害人因本件車禍受有如事實欄所載之
    傷害，所受之傷害確屬身體及健康之重大不治或難治之傷害
    ，亦有亞東紀念醫院診斷證明書、96年12月24日亞歷字第
    0966410766號函、98年4月8日亞歷字第0986410216號函在卷
    可證，足認被害人所受傷害已屬刑法第十條第四項第六款所
    定之其他於身體及健康，有重大不治及難治之傷害，且其所
    受之致重傷害與被告之過失行為間具有相當因果關係，被告
    前揭之所辯，無非卸責之詞，不足採信，本件事證明確，被
    告之犯行堪以認定。
二、按刑法上所謂業務，係指個人基於其社會地位繼續反覆所執
    行之事務，其主要部分之業務，固不待論，即為完成主要業
    務所附隨之準備工作與輔助事務，亦應包括在內，查被告為
    臺北縣板橋市公所所僱用，駕駛市公所之資源回收車之司機
    ，為從事業務之人，核被告丙○○所為係犯刑法第二百八十
    四條第二項後段之業務過失致重傷害罪。被告於有偵查犯罪
    職權之公務員知悉其犯罪前，向前往處理之警員劉隆益承認
    為肇事者，有臺北縣政府警察局板橋分局道路交通事故肇事
    人自首情形紀錄表一份在卷可憑（96年偵字第27368號卷第
    20頁），被告合於自首之要件，依法減輕其刑。
三、原審採被告之辯解，而為被告無罪之諭知，雖非無見，惟被
    告於警詢時稱至肇事地點時，兩車依然發生碰撞，機車的左
    後照鏡和我車的右後車角發生碰（撞），於原審亦表示有超
    被害人之車，開到被害人前面時，有轉頭看右側後視鏡，有
    看到被害人的機車已經倒在後方等，及證人即被告同車之助
    手戊○○於警詢時亦證稱我所乘坐之車輛沿環河路往新海橋
    方向行駛，我見對方車輛行駛在我乘坐車輛右側車門位置，
    且左右偏移，並一直向我車靠近，隨後丙○○即告知我說，
    對方車輛與我車碰撞了等，再參酌前揭之事證，顯然當時只
    有被告所駕之車輛與被害人所乘騎之機車發生接觸，且係被
    告之車較快因超車沒有保持安全間隔跟距離而引起本件之車
    禍，足見被告所駕駛之前揭車輛與被害人乙○○所騎乘之前
    揭機車於前揭之路段有發生擦碰撞之情事，顯然被告於超車
    時有擠壓逼迫被害人之車，而未保持安全之間隔距離，而引
    起本件之車禍，被告自有過失，原判決遽採被告之辯解，而
    為被告無罪之諭知，尚有未洽，公訴人上訴意旨執此指摘原
    判決不當為有理由，應由本院將原判決撤銷改判，爰審酌被
    告有如事實欄所載之過失程度、所生之危害、發生車禍尚未
    與告訴人和解、告訴人當時騎車之情形及被告犯後之態度等
    一切情狀，量處如主文所示之刑併諭知易科罰金之折算標準
    。
據上論斷，應依刑事訴訟法第369條第1項前段、第364條、第299
條第1項前段，刑法第284條第2項後段、第62條前段、第41條第1
項前段、刑法施行法第1條之1判決如主文。
本案經檢察官呂光華到庭執行職務。
中    華    民    國    98    年    5     月    5     日
                  刑事第九庭  審判長法  官  陳貽男
                                    法  官  周盈文
                                    法  官  許宗和
以上正本證明與原本無異。
不得上訴。
                                    書記官  林淑貞
中    華    民    國    98    年    5    月    12     日
附錄：本案論罪科刑法條全文
 中華民國刑法第284條
 （過失傷害罪）
 因過失傷害人者，處6月以下有期徒刑、拘役或5百元以下罰金，
 致重傷者，處 1 年以下有期徒刑、拘役或 5 百元以下罰金。
 從事業務之人，因業務上之過失傷害人者，處1年以下有期徒刑
 、拘役或1千元以下罰金，致重傷者，處3年以下有期徒刑、拘役
 或2千元以下罰金。


司法院資訊處製作；財團法人民間司法改革基金會備份。
